最高法院刑事判決　　　　　　　　　　　　　　　九十一年度台上字第七二七七號
　　上 訴 人　台灣高等法院台南分院檢察署檢察官
　　被　　告　甲○○
右上訴人因被告違反槍砲彈藥刀械管制條例案件，不服台灣高等法院台南分院中華民
國九十一年八月二十日第二審更審判決（九十一年度上更(一)字第二五二號，起訴案號
：台灣嘉義地方法院檢察署八十八年度偵字第六八一０號），提起上訴，本院判決如
左：
    主  文
原判決撤銷，發回台灣高等法院台南分院。
    理  由
本件原判決以公訴意旨略以：被告甲○○於民國八十四年十月二日下午三時許，在嘉
義市○○○路軍輝橋南端，受邱坤榮（已死亡，另由台灣嘉義地方法院檢察署為不起
訴之處分確定）委託，未經許可寄藏具殺傷力之美國釦特（ＣＯＬＴ）廠ＳＥＲＩＥ
Ｓ八０ＭＫＩＶ型口徑０‧四五吋之制式半自動手槍一支（含彈匣一個，槍枝管制編
號0000000000，下稱美國製手槍）、前蘇聯製馬可羅夫ＭＡＫＡＲＯＶ型
口徑九ＭＭ之制式半自動手槍二支（含彈匣二個，槍枝管制編號000000000
0、0000000000，槍身號碼分別為ＰＫ七九七四、ＰＯ二四一０，下稱蘇
聯製手槍）、義大利貝瑞塔ＢＥＲＥＴＴＡ廠製九二ＦＳ型口徑九ＭＭ制式半自動手
槍一支（槍枝管制編號0000000000，含彈匣一個，下稱義大利製手槍）及
具殺傷力之子彈共十四顆（包括制式０‧四五吋半自動手槍彈五顆、九釐米半自動手
槍彈六顆、０‧三八吋半自動手槍彈三顆）等槍械、子彈一批，並將該批槍械、子彈
藏放於嘉義縣中埔鄉○○段高速公路旁之施工空地。嗣於八十八年十月十一日下午一
時許，被告駕駛車號Ｃ四｜八五八五號自用小客車至上開藏放地點取出該批槍械、子
彈，先將蘇聯製手槍一支（槍身號碼為ＰＯ二四一０）、義大利製手槍一支、子彈二
顆改藏放於嘉義市○○里○○街五十六號空屋內，再攜帶其餘美國製手槍一支、蘇聯
製手槍一支（槍身號碼為ＰＫ七九七四）及子彈十二顆，另尋藏匿地點以分散遭警查
獲之風險，適於同日下午四時許，被告駕車尋找藏槍彈地點行經嘉義縣水上鄉○○○
○○道路時，因發覺警員跟蹤，即加速逃逸，並於途中（如原判決附圖所示Ｅ點）將
所攜帶裝有上開美國製手槍一支、蘇聯製手槍一支（槍身號碼為ＰＫ七九七四）及子
彈十二顆之銀色手提袋一只，自駕駛之車右前窗丟出而落在路邊垃圾桶旁，繼續駕車
逃逸，警員蔡瑞雄、汪進旺則尾隨在後追逐，嗣於同日下午四時十五分許攔獲被告，
並在被告陪同下沿原路折返搜尋路邊草皮，而在被告丟棄手提袋之水上鄉○○○○○
道路上垃圾桶旁，查獲該裝有美國製手槍一把、蘇聯製手槍（槍身號碼為ＰＫ七九七
四）一支及子彈十二顆之手提袋。乃將被告帶回警局訊問，被告除自白寄藏槍彈犯行
外，並於翌（十二）日上午十時許，帶同警員至嘉義市芳草里七鄰五十六號空屋內取
出其前所藏放之蘇聯製手槍（槍身號碼為ＰＯ二四一０）一支、義大利製手槍一支及
子彈二顆等情。因認被告涉有違反槍砲彈藥刀械管制條例第七條第四項之未經許可寄
藏手槍、同條例第十二條第四項之未經許可寄藏子彈罪嫌。經審理結果，認被告犯罪
不能證明，因而撤銷第一審論處被告未經許可寄藏手槍罪刑之不當判決，改判諭知被
告無罪，固非無見。
惟查：(一)、證據之證明力如何，雖屬於事實審法院自由判斷之職權，然其所為判斷，
仍應受經驗法則與論理法則之支配。按被告於八十八年十月十一日案發時在警訊供稱
「查獲之槍彈是邱坤榮於八十四年十月二日下午三時許，在嘉義市○○○路軍輝橋南
端交給我保管的……藏在嘉義縣三界埔村的產業道路旁」等語（見第二九三一號警訊
卷第三頁）；嗣於八十八年十月十二日、十五日警訊時亦均供稱「警員查獲之槍彈，
確是邱坤榮交給我持有保管」（見第二九三一號警訊卷第四頁反面、偵查卷第二十六
頁）；於檢察官偵訊時亦供稱查獲之槍彈是邱坤榮於八十四年十月二日下午三時許，
在嘉義市○○○路軍輝橋南端交給我保管寄藏等語（見偵查卷第十三頁反面）；且稱
警訊無受刑求，於警訊所供實在等語，均無提及槍彈係鄭錦坤所有云云（見偵查卷第
二十九頁正反面）。迨於第一、二審審理中始辯稱案發當日（八十八年十月十一日）
鄭錦坤叫被告駕車去載他（鄭錦坤），在車上鄭錦坤向被告稱他在嘉義市○○街五十
六號處放有槍彈，若需要可自取，嗣見警察發覺追趕，因鄭錦坤有案被通緝，遂加速
駛離，警察追逐中，鄭錦坤仍躲在車上，迨駛至嘉義縣水上鄉○○○○○道路轉角岔
路，趁警察追錯路而未追及之際，鄭錦坤即跳車逃走，扣案之手槍、子彈為鄭錦坤所
有，非被告所有云云。然被告於原審係辯稱「警察追我時，在叉路警察追不到時，鄭
錦坤帶槍彈下車，丟在垃圾桶的」（見原審上更(一)卷第七十頁）；而鄭錦坤於警訊時
則供稱「中途我因發現有警察跟蹤而跳車逃脫……我有將裝有二支制式手槍及十二顆
子彈之小手提袋拋出車外無誤，該二支制式手槍及十二顆子彈是我所有，我發現後面
有警察跟蹤，一時情急，才將裝有槍械之小手提袋拋出車外，隨即找機會跳車逃逸，
因我涉及陳恭禎命案正逃亡中」等語（見偵字第六八一０號卷第六十四頁正反面）。
即被告所稱「鄭錦坤帶槍彈下車，丟在垃圾桶的」與鄭錦坤所稱「先將裝有槍械之小
手提袋拋出車外，再找機會跳車逃逸」不相符，乃原判決竟認被告所辯與鄭錦坤所述
相符，並為論斷被告無罪之理由，有判決證據理由矛盾之違法，自有未合。(二)、被告
於八十八年十月十一日案發時在警訊除供稱警員在嘉義縣水上鄉○○○○○道路旁垃
圾桶邊，查獲美國製手槍一把、蘇聯製手槍（槍身號碼為ＰＫ七九七四）一支及子彈
十二顆外，復於警訊時供稱尚有私藏槍械，藏放於嘉義市○○街某空屋處（見第二九
三一號警訊卷第四頁反面）；嗣被告於翌日帶同警員果於嘉義市○○街五十六號空屋
內取出其所藏放之蘇聯製手槍（槍身號碼為ＰＯ二四一０）一支、義大利製手槍一支
及子彈二顆，並稱此等槍彈亦為邱坤榮於八十四年十月二日交伊保管等情（見第二九
三一號警訊卷第六頁反面）。而鄭錦坤於警訊所供，則無供稱上開警員於嘉義市○○
街五十六號空屋內取出其所藏放之蘇聯製手槍（槍身號碼為ＰＯ二四一０）一支、義
大利製手槍一支及子彈二顆，為渠所有云云，僅稱警員在嘉義縣水上鄉○○○○○道
路旁垃圾桶邊，查獲之美國製手槍一把、蘇聯製手槍（槍身號碼為ＰＫ七九七四）一
支及子彈十二顆為伊所有（見另案鄭錦坤偽證案之第二四七四號警訊卷第二頁、第三
頁）。乃原審未究明警員在嘉義市○○街五十六號空屋內查獲之蘇聯製手槍（槍身號
碼為ＰＯ二四一０）一支、義大利製手槍一支及子彈二顆，是否為被告所寄藏，竟以
彼等之供詞，而認警員於八十八年十月十一日在嘉義縣水上鄉○○○○○道路旁垃圾
桶邊所查獲美國製手槍一把、蘇聯製手槍（槍身號碼為ＰＫ七九七四）一支及子彈十
二顆，及於翌日在嘉義市○○街五十六號空屋內查獲之蘇聯製手槍（槍身號碼為ＰＯ
二四一０）一支、義大利製手槍一支及子彈二顆，均為鄭錦坤所有，非被告所有，不
僅有嫌調查未盡，且其論斷亦有違誤。檢察官上訴指摘原判決不當，非無理由，應認
原判決仍有撤銷發回更審之原因。
據上論結，應依刑事訴訟法第三百九十七條、第四百零一條，判決如主文。
中      華      民      國    九十一    年     十二     月     十九     日
                              最高法院刑事第九庭
                                  審判長法官  陳  炳  煌
                                        法官  陳  正  庸
                                        法官  韓  金  秀
                                        法官  吳  信  銘
                                        法官  徐  文  亮
      右正本證明與原本無異
                                              書  記  官
中      華      民      國    九十一    年     十二     月    二十三    日
